臺灣板橋地方法院刑事判決　　　　　　　　　　　　　九十二年度交訴字第八九號
　　公　訴　人　臺灣板橋地方法院檢察署檢察官
　　被　　　告　乙○○原名陳.
　　　　　　　　丙○○
右列被告因過失致死等案件，經檢察官提起公訴（九十二年度偵字第九六０五號），
本院判決如左：
    主  文
丙○○因過失致人於死，累犯，處有期徒刑陸月，如易科罰金，以佰元折算壹日。
乙○○無罪。
    事  實
一、丙○○曾於民國九十年間因竊盜案件，經臺灣嘉義地方法院以九十年度易字第一
    四一號判決判處有期徒刑八月確定，於九十年十二月三十一日執行完畢，猶未思
    警惕，於九十一年十一月二十六日八時三十分許，騎乘車牌號碼ＦＭＦ─二五二
    號重機車，其後座搭載葉紋伶，沿臺北縣蘆洲市○○○路由北往南方向行駛，行
    經將近臺北市公車總站前（該處道路係雙向二車道，除臺北市公車總站前之轉入
    缺口處未劃有雙黃線外，其餘路段係劃有分向限制線），其同向車道前方適有乙
    ○○駕駛車牌號碼ＡＦ─０二０號營大客車正左轉欲進入前開公車總站內，其本
    應注意在劃有分向限制線之路段，不得駛入來車之車道內，且應注意車前狀況，
    並隨時採取必要之安全措施，以防止危險之發生，而依當時之情形，又無不能注
    意之情事，竟為超越前方由乙○○所駕駛之營大客車，在分向限制線處逕自駛入
    對向來車之車道內，欲從前開營大客車左側超車，惟因閃避不及，其所騎乘之重
    機車撞擊陳前開營大客車之左前側車身，致其與葉紋伶連同所騎乘之重機車倒地
    ，造成其本身受有右足壓挫傷，而葉紋伶則受有腹部鈍性等傷害，葉紋伶經送醫
    急救仍於九十一年十一月二十八日二十一時五分許因出血性休克不治死亡。丙○
    ○肇事後於犯罪未被有偵查權之機關或公務員發覺前，經警據報到場處理時表明
    係肇事者而自首，願接受裁判。
二、案經丙○○自首暨臺灣板橋地方法院檢察署檢察官相驗後自動偵查起訴。
    理  由
壹、有罪部分：
一、訊據被告丙○○坦承於右揭時、地騎乘前開重機車（其後座搭載葉紋伶），欲超
    越同向車道前方之由被告乙○○所駕駛之前開營大客車，而駛入來向車之車道內
    ，致與前開營大客車發生碰撞，造成被害人葉紋伶傷重不治死亡之事實，並據被
    告乙○○供述明確，復有道路交通事故調查報告表、現場照片二十幀、車損照片
    十七幀附卷可稽。而被害人葉紋伶因本件車禍受有如事實欄所載之傷害，經送醫
    急救仍不治死亡之事實，亦經檢察官督同檢驗員相驗屬實，並製有勘驗筆錄、相
    驗屍體證明書及驗斷書在卷足憑。按汽車（包括機器腳踏車）在雙向二車道行駛
    時，在劃有分向限制之路段，不得駛入來車之車道內，並應注意車前狀況，並隨
    時採取必要之安全措施，道路交通安全規則第九十七條第二款、第九十四條第三
    項分別定有明文，被告丙○○既考領有合格駕駛執照，自應知悉上開規定，且依
    卷附之道路交通事故調查報告表所載，本件肇事時、地之天候、路況皆良好，即
    被告丙○○於肇事當時，並無不能注意之情事，竟疏未注意，並致肇事，自有過
    失。又臺灣省臺北縣區車輛行車事故鑑定委員會鑑定結果亦認被告丙○○駕駛重
    機車於分向限制線處違規超車為肇事原因；另臺灣省車輛行車事故覆議鑑定委員
    會鑑定結果復認被告丙○○駕駛重機車，於分向限制線處違規超車，且未注意車
    前狀況，為肇事主因，此分別有臺灣省臺北縣區車輛行車事故鑑定委員會九十二
    年二月二十一日北鑑字第九一一九０一號函檢附表鑑定意見書及臺灣省車輛行車
    事故覆議委員會九十二年四月十六日府覆議字第九二一０二四四號函附之覆議意
    見書附卷足參。又被害人葉紋伶確因本件車禍死亡，已如前述，則被告丙○○之
    過失行為與被害人死亡間，自有相當因果關係。從而，本件事證明確，被告丙○
    ○犯行堪以認定。
二、核被告丙○○所為，係犯刑法第二百七十六條第一項之過失致死罪。其於犯罪未
    被有偵查權之機關或公務員發覺前，經警據報至現場處理，自首表明係肇事者，
    並願接受裁判之情，有交通事故駕駛人是否自首調查表在卷可按，應依自首之規
    定減輕其刑。查被告丙○○有如事實欄所載之刑之執行紀錄，有臺灣高等法院被
    告全國前案紀錄表在卷可稽，其受有期徒刑執行完畢，五年以內再犯本件有期徒
    刑以上之罪，為累犯，應依刑法第四十七條加重其刑，並依刑法第七十一條第一
    項規定先加後減其刑。爰審酌被告丙○○本件過失之程度、並致被害人葉紋伶喪
    失寶貴而無法回復之生命，及犯罪後坦承犯行，惟迄未賠償被害人家屬所受損害
    等一切情狀，量處如主文第一項所示之刑，並諭知易科罰金之折算標準。
貳、無罪部分：
一、公訴意旨另以：被告乙○○係臺北市公車處之公車司機，為從事業務之人，於九
    十一年十一月二十六日八時三十分許，駕駛車牌號碼ＡＦ─○二○號公車，沿臺
    北縣蘆洲市○○○路由北向南行駛，欲左轉進入臺北市公車總站時，其應注意汽
    車左轉時之左側車輛動態，及兩車併行之間隔，隨時採取必要安全措施，適有亦
    應注意車前狀況及汽車在有分向限制線之路段，不得駛入來車之車道內行駛，由
    被告丙○○所駕駛，後座搭載葉紋伶之車號ＦＭＦ─二五二號重型機車，由同方
    向後方駛來，而依當時情形又無不能注意之情事，雙方均竟疏於注意，被告乙○
    ○所駕之上開公車未注意左側來車即貿然左轉，丙○○駕駛上開機車竟未注意車
    前狀況，且於該劃有分向限制線之路段，行駛至來車之車道內，欲由被告乙○○
    所駕之公車車身左側超車，惟煞避不及，丙○○所駕上開機車撞擊乙○○所駕上
    開公車左前輪，致丙○○所駕機車人車倒地，造成丙○○受有右足壓挫傷，葉紋
    伶受腹部鈍性傷等傷害，經送醫後仍因出血性休克不治死亡，因認被告乙○○涉
    犯刑法第二百七十六條第二項業務過失致死罪、第二百八十四條第二項業務過失
    傷害罪嫌等語。
二、按犯罪事實應依證據認定之，無證據不得認定犯罪事實，又不能證明被告犯罪者
    ，應為無罪之判決，刑事訴訟法第一百五十四條第二項及同法第三百零一條第一
    項分別定有明文。次按刑事訴訟法上所謂認定事實之證據，係指足以認定被告確
    有犯罪行為之積極證據而言，該項證據自須適合於被告犯罪事實之認定，始得採
    為斷罪資料，有最高法院二十九年上字第三一○五號判例足資參照。又按汽車駕
    駛人依規定遵守交通規則行車時，得信賴其他人亦能遵守交通規則，故關於他人
    違規行為所導致之危險，僅就可預見，且有充足時間可採取適當之措施以避免結
    果之發生時，負其責任，對於他人突發不可知之違規行為並無防止之義務。又刑
    法上之過失犯，以行為人對於犯罪結果之發生按其情節應注意，並能注意，而不
    注意者，始克相當；若事出突然，依當時情形，不能注意時，縱有結果發生，仍
    不得令負過失責任（最高法院八十七年度台上字第二四五七號判決參照）。
三、訊據被告乙○○固坦承為臺北市公車處之公車駕駛員，於右揭時、地駕駛車牌號
    碼ＡＦ─０二０號營業大客車與被告丙○○所騎乘之車牌號碼ＦＭＦ─二五二號
    重機車發生碰撞，及被害人葉紋伶因本件車禍而死亡之事實，惟堅決否認有何業
    務過失致死、業務過失傷害犯行，辯稱肇事路段係兩邊單線，伊沒有僭越雙黃線
    行駛，沒有所謂行車間距（即兩車併行）問題，伊左轉時有顯示方向燈，左轉時
    中間是缺口，伊沒有壓到黃雙線，沒有違規，左轉時有看後方及前方，丙○○原
    來在伊的後方，當時伊已經左轉一半，是丙○○逆向行駛來撞伊等語。經查：
    (一)如前開事實欄所載之肇事事實，業據被告丙○○於偵查中及本院審理時供述明
      確，並有道路交通事故調查報告表、現場照片二十幀、車損照片十七幀附卷可
      稽。而被害人葉紋伶因本件車禍，經送醫急救不治死亡，已如前述，另被告丙
      ○○亦因本件車禍受有右足壓挫傷之傷害，有新光吳火獅紀念醫院乙種診斷證
      明書附卷為憑。
    (二)按在公用道路上通行，各使用該公用道路之道路使用人（簡稱用路人），不論
      行人或車輛駕駛人均有遵守道路交通安全規則及相關交通法令之規範，以保持
      道路交通之通行安全，且因各用路人有遵守相關道路交通安全規則之義務，亦
      因而使一般用路人對於其他同時使用該道路之用路人亦會遵守相關道路交通安
      全規則之信賴，而有所謂信賴原則之適用，且交通主管機關為車輛及行人通行
      之安全及交通之便利，劃分道路以分別供車輛或行人使用，而車輛在劃有分向
      限制線路段行駛時，應在遵行車道內行駛，不得駛入來車之車道內（道路交通
      安全規則第九十七條第一款、第二款定有明文），即使車輛不因不依遵行方向
      任意行駛而發生交通危險，此為一般駕駛人對於道路使用上之一般認識，應非
      特殊專業者於其專業領域始得明瞭之專業知識，故此可為一般人所得知之認識
      ，當屬於上述所謂信賴原則之範疇內當無疑義。
    (三)雖依道路交通安全規則第九十四條第三項規定，汽車行駛時，駕駛人應注意車
      前狀況及兩車併行之間隔，並隨時採取必要之安全措施，惟此一規定應於汽車
      駕駛人在得以注意防範之範圍內，因有過失而疏於注意防範致發生車禍事故時
      ，方得課以該汽車駕駛人以肇事責任。於本件情形中，臺北縣蘆洲市○○○路
      近臺北市公車總前，該處道路係雙向二車道，除臺北市公車總站前之轉入缺口
      處未劃有雙黃線外，其餘路段係劃有分向限制線，此有道路交通事故調查報告
      表、現場照片附卷可查，被告丙○○騎乘前開機車原行駛在被告乙○○所駕駛
      之前開營大客車後方，兩車係同向行駛在同一車道內，本無兩車併行間隔之問
      題，反係行駛在後之被告丙○○應與前車即被告乙○○所駕駛之營大客車保持
      隨時可以煞停之距離，而被告乙○○駕駛營大客車行駛在劃有分向限制線之雙
      向二車道，其在可轉彎處左轉時（依前開道路交通事故調查報告表所示，被告
      乙○○所駕駛之營大客車，其肇事後之位置，車頭距車前雙黃線為二點一公尺
      、車尾距後雙黃線三點五公尺，顯見其並非在分向限制線處違規左轉，並無何
      違規情事），除注意左側來車道之行車動態及其車前狀況外，實無從預料左側
      來車道竟會有逆向行駛之車輛，此實非其得以注意防範之範圍內，難認被告乙
      ○○對於本件車禍之發生有肇事責任存在。又本件車禍前經檢察官送請臺灣省
      臺北縣區車輛行車事故鑑定委員會鑑定結果，亦認為「丙○○駕駛重機車於分
      向限制線處違規超車為肇事原因。陳文辰（即被告乙○○）駕駛營大客車無肇
      事因素」，有臺灣省臺北縣區車輛行車事故鑑定委員會九十二年二月二十一日
      北鑑字第九一一九０一號函檢送之鑑定意見書附卷可參，足認被告乙○○就本
      件車禍並無肇事因素。至卷附之臺灣省車輛行車事故覆議鑑定委員會九十二年
      四月十六日府覆議字第九二一０二四四號函送之覆議意見書雖認「丙○○駕駛
      重機車，於分向限制線處違規超車，且未注意車前狀況，為肇事主因；陳文辰
      （即被告乙○○）駕駛營大客車，左轉未充分注意左側車輛之動態，為肇事次
      因」，然依前開所述，被告乙○○駕車在上開路段左轉時，實無從預料左側來
      車道竟會有逆向行駛之車輛，此亦非其得以注意防範之範圍內，則上開覆議意
      見書認被告乙○○左轉未充分注意左側車輛之動態，尚非有據，自難為不利被
      告乙○○之認定。
    (九)從而，被告丙○○騎乘前開重機車，於分向限制線處違規駛入來車之車道超車
      ，且未注意車前狀況，為本件車禍發生之原因，被告乙○○對於本件車禍之發
      生並無過失。
四、綜上所述，本件車禍之發生，依當時情形，係被告丙○○騎乘重機車，於分向限
    制線處違規駛入來車之車道超車，且未注意車前狀況而撞擊被告乙○○所駕駛之
    營大客車左前側車身所致，被告乙○○既無從預料其左轉時其左側來車道竟會有
    逆向行駛之車輛，且無從予以注意防範，難認其駕車行為具有過失，尚難僅憑被
    害人葉紋伶之死亡結果及被告丙○○所受傷勢，即遽認被告乙○○對於被害人葉
    紋伶之死亡及被告丙○○所受之傷害有何應注意、能注意而不注意之過失責任，
    被告乙○○所辯並無何業務過失致死、業務過失傷害犯行，應堪採信。此外，復
    查無其他積極證據足資證明被告有何業務過失致死、業務過失傷害犯行，既不能
    證明被告犯罪，依法應為無罪之諭知。
據上論斷，應依刑事訴訟法第二百九十九條第一項前段、第三百零一條第一項，刑法
第二百七十六條第一項、第四十七條、第六十二條前段、第四十一條第一項前段，罰
金罰鍰提高標準條例第一條前段、第二條，判決如主文。
本案經檢察官甲○○到庭執行職務
中      華      民      國      九十三      年一      月    六    日
                                  臺灣板橋地方法院交通法庭
                                      審判長法  官  陳  財  旺
                                            法  官  張  紹  省
                                            法  官  李  幼  妃
右正本證明與原本無異。
如不服本判決，應於判決送達後十日內，向本院提出上訴狀。
                                            書記官  強  梅  芳
中      華      民      國      九十三      年      一      月    九    日
附錄本案論罪科刑法條全文
刑法第二百七十六條
因過失致人於死者，處二年以下有期徒刑、拘役或二千元以下罰金。
從事業務之人，因業務上之過失犯前項之罪者，處五年以下有期徒刑或拘役，得併科
三千元以下罰金。
